【裁判字號】    90,台上,3446
【裁判日期】    900607
【裁判案由】    瀆職
【裁判全文】
最高法院刑事判決                                九十年度台上字第三四四六號
    上訴人  甲○○
    被  告  丁○○
            丙○○
            乙○○
右上訴人因自訴被告等瀆職等罪案件，不服台灣高等法院中華民國九十年三月二十八
日第二審判決（九十年度上訴字第六七○號，自訴案號：台灣士林地方法院八十九年
度自字第二三二號），提起上訴，本院判決如左：
    主  文
原判決撤銷，發回臺灣高等法院。
    理  由
本件原判決援用第一審判決書所記載之理由，以自訴意旨略稱：自訴人甲○○於民國
八十八年五月四日晚間八時許，以為沈志宏之住宅係空屋，而躲入其內吸食強力膠，
並在神智不清下翻動屋內財物；經沈某報警將其帶回台北市政府警察局南港分局舊庄
派出所偵訊。被告丁○○、乙○○、張乙文分別為該派出所之副主管、巡官及警員，
渠等在製作筆錄時，竟要求伊承認竊盜，因伊不願作筆錄而共同毆打伊。又被告等明
知伊係在上址吸食強力膠，並非竊盜，卻故意在筆錄上記載伊於上址竊取財物，而不
記載伊吸食強力膠之行為，因認被告等三人共同涉犯刑法第一百二十五條第一項第二
款之意圖取供而施強暴脅迫罪、第二百七十七條第一項之傷害罪、第一百二十五條第
一項第三款後段之使有罪之人不受追訴處罰罪、第二百十三條之公務員登載不實公文
書罪及第一百六十五條之湮滅刑事證據等罪嫌。惟經審理結果，以刑法第一百二十五
條第一項第三款後段、第一百六十五條及二百十三條之罪，均係保護國家或社會法益
之罪，自訴人並非上開各罪之直接被害人，不得對之提起自訴。另以本件尚查無證據
證明被告等有前揭意圖取供而施強暴脅迫及傷害罪行。因而維持第一審就被告等被訴
刑法第一百二十五條第一項第三款、第二百十三條及第一百六十五條之罪部分諭知自
訴不受理，及就被告等被訴刑法第一百二十五條第一項第二款、第二百七十七條第一
項之罪部分諭知無罪之判決，而駁回上訴人在第二審之上訴，固非無見。
惟查，按刑法第二百十三條之公務員登載不實公文書罪，既以公文書登載不實事項之
結果，足以生損害於公眾或他人者，為其成立之要件；則該罪所保獲之法益，自不限
於公眾之利益，若個人有直接受害之情形，仍非不得提起自訴。本件上訴人以被告等
在警訊筆錄上為不實之登載，致其個人之權益受害，而自訴被告等涉犯刑法第二百十
三條之罪。依上說明，該部分自訴應非不合法。乃原審未就此部分為實體上之審判，
徒以上開罪名所保障之法益係社會法益，非個人之法益，認上訴人並非直接被害人，
不得就該罪提起自訴，因予維持第一審就此部分諭知不受理之判決，而駁回上訴人之
上訴，自有適用法則不當之違法。上訴意旨雖未指摘及此，然以上為本院得依職權調
查之事項，應認原判決關於此部分有撤銷發回之原因。又原判決雖未就本案為實體有
罪之判決，然依上訴人自訴之犯罪情節觀之，似認被告等所涉犯之其他各罪與前揭發
回部分具有裁判上一罪關係，依審判不可分之原則，自應將原判決其他部分一併發回
。
據上論結，應依刑事訴訟法第三百九十七條、第四百零一條，判決如主文。
中      華      民      國     九十     年      六      月      七      日
                              最高法院刑事第七庭
                                  審判長法官  吳  雄  銘
                                        法官  池  啟  明
                                        法官  石  木  欽
                                        法官  郭  毓  洲
                                        法官  吳  三  龍
      右正本證明與原本無異
                                              書  記  官
中      華      民      國     九十     年      六      月     十三     日
                                                                        Ｔ


司法院資訊處製作；財團法人民間司法改革基金會備份。
